最高法院刑事判決　　　　　　　　　　　　　　　八十八年度台上字第七一六七號
　　上訴人　臺灣高等法院台中分院檢察署檢察官
　　被　告　甲○○
右上訴人因被告違反貪污治罪條例案件，不服臺灣高等法院臺中分院，中華民國八十
八年八月三十一日第二審判決（八十八年度上訴字第一一六八號，起訴案號：臺灣臺
中地方法院檢察署八十八年度偵字第五五七七號），提起上訴，本院判決如左：
    主  文
上訴駁回。
    理  由
按刑事訴訟法第三百七十七條規定，上訴於第三審法院，非以判決違背法令為理由，
不得為之。是提起第三審上訴，應以原判決違背法令為理由，係屬法定要件。如果上
訴理由狀並未依據卷內訴訟資料，具體指摘原判決不適用何種法則或如何適用不當，
或所指摘原判決違法情事，顯與法律規定得為第三審上訴理由之違法情形，不相適合
時，均應認其上訴為違背法律上之程式，予以駁回。本件原判決撤銷第一審法院不當
之科刑判決，變更檢察官以非主管或監督事務圖利罪名起訴之法條，改判論處被告甲
○○連續意圖為自己不法之所有，以詐術使人將本人之物交付罪刑（處有期徒刑一年
二月）。檢察官上訴意旨略稱：依最高法院六十七年度台上字第四七三號判例意旨，
被告似難辭利用其為台中市政府科員之身分圖利罪責，原判決變更起訴法條，顯有適
用法則不當之違法云云。
惟查，原判決依憑被告在原審調查、審理中之自白、被害人施延堂、唐麗香、蘇榮山
、楊蒲、何麗美分別在法務部調查局臺中市調查站、檢察官偵查、第一審法院審理及
原審調查中之供述及卷附蘇榮山與甲○○八十七年十一月三十日對話之錄音帶一捲、
錄音譯文一份、甲○○收受楊蒲十萬元時書立之託管條影本一份、何麗美之夫廖進城
致甲○○索還被騙款項之存證信函一份等證據資料，認定被告有其事實欄所示之犯行
，已於理由內詳敘其調查證據之結果及取捨證據認定之理由。並就檢察官以貪污治罪
條例第六條第一項第五款非主管、監督事務圖利罪名提起公訴，容有未洽，起訴法條
應予變更乙節，予以論述。從就形式上觀察，原判決並無適用法則不當之違背法令情
形。又貪污治罪條例第六條第一項第五款之對於非主管或監督之事務，利用職權、機
會圖利罪，必須行為人之身分，對於該事務有某種影響力而據以圖利，而利用機會圖
利，則必須行為人對該事務，有可憑藉影響之機會，方屬相當。依原判決事實之記載
及理由之說明，被告原任臺中市政府秘書室文書股科員，其主管之事務係台中市政府
總收文工作，其經由四處打探獲悉該府或轄下各機關何處有空缺後，以安排職務為由
，向施延堂、唐麗香、蘇榮山、楊蒲、何麗美等人詐騙財物，則原判決以被告之身分
對於臺中市政府派用缺額或遴聘新增人員並無影響力，由其任總收文之職務，對此亦
無可憑藉影響之機會，而在不妨礙基本社會事實同一之範圍內，變更檢察官之起訴法
條，改為論處被告連續詐欺取財罪刑，於法無違。至於本院六十七年度台上字第四七
三號判例所示：「上訴人係依據法令從事公務之人員，但非某甲之管區警員，亦未奉
主管之命令，處理某甲之醫療糾紛，竟利用其為警員之身分，對於非主管或監督事務
圖利自肥，應負勘亂時期貪污治罪條例六條第四款圖利罪責」，乃該上訴人雖非某甲
之管區警員，但其服務於該轄區之派出所，其基於該管派出所員警之司法警察身分，
依刑事訴訟法第二百三十一條第二項規定，於知悉某甲涉有密醫醫療糾紛致人於死之
犯罪嫌疑後，即應報告該管檢察官或司法警察官，且得不待命令，逕行調查犯罪嫌疑
人犯罪情形及蒐集證據，核其情形，其對該密醫致人死亡事件得否開始偵查，依其司
法警察身分，自有影響力。上揭判例所示情形，與本案不同，尚難比附援引。上訴意
旨置原判決事實已詳予認定，理由內亦明白論述之事項於不顧，執與本案情形不同之
判例意旨，指摘原判決適用法則不當，自非適法之第三審上訴理由，其上訴違背法律
上之程式，應予駁回。
據上論結，應依刑事訴訟法第三百九十五條前段，判決如主文。
中      華      民      國    八十八    年     十二     月      十      日
                              最高法院刑事第一庭
                                  審判長法官  施  文  仁
                                        法官  張  淳  淙
                                        法官  林  永  茂
                                        法官  蕭  仰  歸
                                        法官  林  秀  夫
      右正本證明與原本無異
                                              書  記  官
中      華      民      國    八十八    年     十二     月     十六     日
